【裁判字號】    95,訴,700
【裁判日期】    951031
【裁判案由】    毒品危害防制條例
【裁判全文】
臺灣基隆地方法院刑事判決               95年度訴字第700號
公  訴  人  臺灣基隆地方法院檢察署檢察官
被      告  甲○○
上列被告因違反毒品危害防制條例案件，經檢察官提起公訴（95
年度毒偵緝字第45號），被告為有罪之陳述，本院合議庭裁定由
受命法官獨任以簡式審判程序進行審理，並判決如下：
    主  文
甲○○施用第一級毒品，累犯，處有期徒刑柒月；又施用第二級
毒品，累犯，處有期徒刑月；又持有第二級毒品，累犯，處拘
役貳拾日，如易科罰金，以銀元佰元即新臺幣玖佰元折算壹日
，扣案之第二級毒品安非他命（毛重零點公克）併同難以析離
之分裝袋壹只，沒收銷燬之。徒刑部分應執行有期徒刑捌月。
    事  實
一、甲○○前因施用毒品案件，二度經觀察、勒戒後，均認無繼
    續施用毒品之傾向，由臺灣基隆地方法院檢察署檢察官先後
    於民國88年2月20日、同年7月6日，分別以88年度偵字第120
    5號、88年度偵緝字第270號為不起訴處分確定，並先後於88
    年2月23日、88年7月7 日執行完畢釋放。再因施用毒品案件
    ，經送強制戒治（89年10月12日戒治期滿執行完畢），並經
    臺灣臺北地方法院以88年度北簡字第2783號判處有期徒刑4
    月確定，於90年7 月15日執行完畢（於本案三罪均構成累犯
    ）。復於94年8 月間，因施用毒品案件，經臺灣基隆地方法
    院檢察署檢察官聲請簡易判決處刑，本院於94年10月26日，
    以94年度基簡字第841號判處有期徒刑5月，該判決於94年11
    月21日確定，並於95年1 月13日易科罰金執行完畢（於本案
    施用第二級毒品安非他命部分，不成立累犯前科）。
二、甲○○不思戒除毒癮，猶於95年1月6日下午，在其位於基隆
    市○○路2 巷28號住處內，以將第二級毒品安非他命置入玻
    璃管內加熱燃燒產生煙霧而吸食之方式，施用第二級毒品安
    非他命一次。另於95年4 月16日上午，同在上址住處，以注
    射針筒施打右手臂血管之方式，施用第一級毒品海洛因一次
    。又其明知安非他命係毒品危害防制條例第2條第2項第2 款
    所列管之第二級毒品，不得非法持有之，竟於95年4 月16日
    上午，在上址住處，自真實姓名年籍不詳之友人處，無償受
    讓第二級毒品安非他命1包（毛重0.3公克）而持有之。嗣為
    警分別於：(一)95年1月6日下午5 時許，在基隆市○○路65巷
    55號之1 處前，因同行友人陳揚生持有安非他命而遭查獲；
    (二)95年4月16日下午2時5分許，在基隆市○○路2巷28號住處
    查獲，並扣得上開安非他命1 包。經警二度採集其尿液送驗
    ，結果各呈甲基安非他命陽性反應（95年1月6日尿液檢體）
    、海洛因之嗎啡陽性反應（95年4 月16日尿液檢體），而悉
    上情。
三、案經基隆市警察局第一分局、第二分局分別報告臺灣基隆地
    方法院檢察署檢察官偵查起訴。
    理  由
壹、程序事項
    查本件被告甲○○所犯者非為死刑、無期徒刑、最輕本刑為
    3 年以上有期徒刑之罪或高等法院管轄第一審案件，其於準
    備程序進行中，先就被訴事實為有罪之陳述，經告知其簡式
    審判程序之旨，並聽取公訴人、被告之意見後，本院業已依
    刑事訴訟法第273條之1第1 項之規定，裁定由受命法官獨任
    以簡式審判程序進行本案之審理。
貳、實體事項
一、前揭事實業據被告於本院審理時坦承不諱，並有扣案之第二
    級毒品安非他命1包（毛重0.3公克）可憑。而被告為警查獲
    後所採集之尿液檢體，經送請檢驗，結果分別呈甲基安非他
    命陽性反應、海洛因之嗎啡陽性反應（由於海洛因在人體內
    會代謝成嗎啡，因此涉嫌海洛因之吸食者，係檢驗其尿液中
    之嗎啡反應），其中95年4 月16日該次尿液檢體呈甲基安非
    他命「陰性」反應等情，有昭信科技顧問股份有限公司95年
    1月27日、同年5月10日濫用藥物尿液檢體檢驗報告附卷可稽
    。另扣案之結晶物（毛重0.3 公克），屬毒品危害防制條例
    所明定列管之第二級毒品安非他命，有基隆市警察局第二分
    局刑事組查獲涉嫌毒品危害防制條例毒品初步鑑驗報告單存
    卷可憑，諸此足見被告自白施用第一級毒品海洛因、第二級
    毒品安非他命以及未及施用即為警查獲扣案之第二級毒品安
    非他命1包等情，與事實相符，應可採信。又查：
    (一)依最高法院95年5月9日所作成之95年度第七次刑事庭會
        議決定略以：按毒品危害防制條例於92年7月9日修正公
        布，自93年1月9日起施行，其中第20條、第23條將施用
        毒品之刑事處遇程序，區分為「初犯」及「5 年內再犯
        」、「5 年後再犯」。依其立法理由之說明：「初犯」
        ，經觀察、勒戒或強制戒治後，應為不起訴處分或不付
        審理之裁定；經觀察、勒戒或強制戒治執行完畢釋放後
        ，「5 年內再犯」者，因其再犯率甚高，原實施之觀察
        、勒戒及強制戒治既已無法收其實效，爰依法追訴或裁
        定交付審理。至於經觀察、勒戒或強制戒治執行完畢釋
        放後，「5 年後再犯」者，前所實施之觀察、勒戒或強
        制戒治已足以遮斷其施用毒品之毒癮，為期自新及協助
        其斷除毒癮，仍適用「初犯」規定，先經觀察、勒戒或
        強制戒治之程序。從而依修正後之規定，僅限於「初犯
        」及「5 年後再犯」二種情形，始應先經觀察、勒戒或
        強制戒治程序。倘被告於5 年內已再犯，經依法追訴處
        罰，縱其第三次（或第三次以上）再度施用毒品之時間
        ，在初犯經觀察、勒戒或強制戒治執行完畢5 年以後，
        已不合於「5年後再犯」之規定，且因已於「5年內再犯
        」，顯見其再犯率甚高，原實施觀察、勒戒或強制戒治
        ，已無法收其實效，即應依該條例第10條處罰。
    (二)被告前因施用毒品案件，二度經觀察、勒戒後，均認無
        繼續施用毒品之傾向，由臺灣基隆地方法院檢察署檢察
        官先後於88年2 月20日、同年7月6日，分別以88年度偵
        字第1205號、88年度偵緝字第270 號為不起訴處分確定
        ，並先後於88年2月23日、88年7月7 日執行完畢釋放。
        再因施用毒品案件，經送強制戒治（89年10月12日戒治
        期滿執行完畢），並經臺灣臺北地方法院以88年度北簡
        字第2783號判處有期徒刑4月確定，於90年7月15日執行
        完畢。復因於94年8 月29日施用第二級毒品，經本院於
        94年10月26日，以94年度基簡字第841號判處有期徒刑5
        月，該判決於94年11月21日確定，並於95年1 月13日易
        科罰金執行完畢等情，有臺灣高等法院被告前案紀錄表
        、前揭不起訴處分書附卷足佐。依上開(一)說明，本案被
        告前次強制戒治之執行完畢釋放日為89年10月12日，與
        本件施用毒品時間即95年1月6 日、95年4月16日之時間
        差距固已逾5年，惟因被告前於94年8月間間，因施用毒
        品案件而經本院判處有期徒刑5 月確定，依上開決議意
        旨，被告本次再犯施用毒品之罪，並不該當「5 年後再
        犯」之規定，且因觀察、勒戒或強制戒治程序已無法收
        其實效，應逕依毒品危害防制條例第10條之規定處罰，
        故檢察官依同條例第23條第2 項之規定提起公訴，應屬
        適法。
    (三)綜上所陳，本案事證明確，被告犯行堪可認定，應依法
        論科。
二、論罪科刑：
    (一)刑法於94年2月2日修正公布，95年7月1日施行（下稱新
        法；修正前刑法下稱舊法），新法第2條第1項之規定，
        係規範行為後法律變更所生新舊法律比較適用之準據法
        ，於新法施行後，應適用新法第2條第1項之規定，為「
        從舊從輕」之比較。本案之新舊法比較詳如附表所示。
    (二)核被告所為，係犯毒品危害防制條例第10條第1 項之施
        用第一級毒品罪、同條第2 項之施用第二級毒品罪以及
        第11條第2 項之持有第二級毒品罪。被告於施用時而持
        有第一級毒品海洛因、第二級毒品安非他命之低度行為
        ，應為施用毒品之高度行為所吸收，均不另論罪。至被
        告95年4 月16日該次所持有之第二級毒品安非他命，因
        與95年1月6日該次之施用行為無關，核無高低度行為之
        吸收問題，自應單獨論罪。被告所犯上開三罪，犯意各
        別，行為互殊，應予分論併罰。查被告前曾受如事實欄
        所載有期徒刑之執行，此有臺灣高等法院被告前案紀錄
        表附卷可考，其於有期徒刑之執行完畢後，5 年以內故
        意再犯本件有期徒刑以上之罪，為累犯，應加重其刑。
        又毒品危害防制條例第11條第4 項明定：「持有毒品達
        一定數量者，加重其刑至二分之一，其標準由行政院定
        之」，行政院據此於93年1月7日訂定發布「轉讓持有毒
        品加重其刑之數量標準」，其中第2 條規定：持有第二
        級毒品淨重達10公克以上，加重其刑至二分之一；而本
        案被告於95年4 月16日為警查獲時，持有之第二級毒品
        安非他命毛重僅0.3 公克，則淨重顯然未逾上開數量標
        準，核無刑之加重問題，特此敘明。本院審酌被告犯罪
        之動機、吸食頻率、曾有施用毒品之前科仍不知戒除，
        其非法持有公告列管之第二級毒品，助長毒品市場之交
        易熱度，惟慮其該次未及施用即為警查獲，且其持有之
        毒品數量甚微，併其犯罪後坦承犯行，且所犯之施用毒
        品犯行乃戕害自己身心健康，並未危及他人等一切情狀
        ，就上開三罪分別量處如主文所示之刑，並就徒刑部分
        定其應執行之刑，拘役部分則依舊法第41條第1 項前段
        、修正前罰金罰鍰提高標準條例第2 條之規定，諭知易
        科罰金之折算標準。。
    (三)末查，扣案結晶物（毛重0.3 公克），屬毒品危害防制
        條例所明定列管之第二級毒品安非他命，有基隆市警察
        局第二分局刑事組查獲涉嫌毒品危害防制條例毒品初步
        鑑驗報告單存卷可憑，應併同難以析離之分裝袋1 只，
        依毒品危害防制條例第18條第1 項前段之規定，宣告沒
        收銷燬之。
據上論斷，應依刑事訴訟法第273條之1第1項、第299條第1 項前
段，毒品危害防制條例第10條第1 項、第2項、第11條第2項、第
18條第1項前段，刑法第11條前段、第2條第1項、第47條第1項，
修正前刑法第33條第5款、第68條、第41條第1項前段、第51條第
5款，修正前罰金罰鍰提高標準條例第2條，現行法規所定貨幣單
位折算新臺幣條例第2條，判決如主文。
本案經檢察官乙○○到庭執行職務。
中    華    民    國    95    年    10    月    31    日
                  刑事第五庭法  官  楊皓清
以上正本證明與原本無異。
對於本件判決如有不服，應於收受送達後10日內，向本院提出上
訴書狀，上訴於臺灣高等法院，並按他造當事人之人數附具繕本
。
中    華    民    國    95    年    10    月    31    日
                            書記官  王月娥
附錄論罪法條：
毒品危害防制條例第10條第1項、第2項
施用第一級毒品者，處6月以上5年以下有期徒刑。
施用第二級毒品者，處3年以下有期徒刑。
毒品危害防制條例第11條第2項
持有第二級毒品者，處2年以下有期徒刑、拘役或新臺幣3萬元以
下罰金。
附表
┌──┬───────────┬───────────┬──────┬─────────┐
│編號│     新法規定         │      舊法規定        │  比較結果  │    理由及根據    │
├──┼───────────┼───────────┼──────┼─────────┤
│ 一 │毒品危害防制條例第11條│毒品危害防制條例第11條│行為時毒品危│1.新法第33條第5款 │
│    │第2 項                │第2 項                │害防制條例第│  規定罰金刑為新臺│
│    │持有第二級毒品者，處2 │持有第二級毒品者，處2 │11條第2 項（│  幣1,000 元以上，│
│    │年以下有期徒刑、拘役或│年以下有期徒刑、拘役或│條文本身未作│  以百元計算之，新│
│    │新臺幣30,000元以下罰金│新臺幣30,000元以下罰金│修正）      │  法施行後，應依新│
│    │。                    │。                    │            │  法第2條 第1 項之│
│    │                      │                      │            │  規定，適用最有利│
│    │第33條第5 款          │第33條第5 款          │舊法第33條第│  於行為人之法律。│
│    │罰金：新臺幣1,000 元以│罰金：1元以上。       │5款         │2.毒品危害防制條例│
│    │上，以百元計算之。    │                      │            │  第11條第2 項之條│
│    │                      │                      │            │  文本身未作修正，│
│    │                      │現行法規所定貨幣單位折│現行法規所定│  但罰金最低數額則│
│    │                      │算新臺幣條例第2條     │貨幣單位折算│  以舊法對被告較為│
│    │                      │現行法規所定金額之貨幣│新臺幣條例第│  有利，亦即新法並│
│    │                      │單位為圓、銀元或元者，│2 條        │  無較有利於被告之│
│    │                      │以新臺幣元之三倍折算之│            │  情形，依刑法第2 │
│    │                      │。                    │            │  條第1 項之規定，│
│    │                      │                      │            │  應適用行為時之舊│
│    │                      │                      │            │  法。            │
│    │                      │                      │            │3.最高法院95年度第│
│    │                      │                      │            │  八次刑事庭會議決│
│    │                      │                      │            │  議三(一)1.參照。  │
├──┼───────────┼───────────┼──────┼─────────┤
│ 二 │第67條                │第67條                │舊法第68條  │1.新法施行前，法定│
│    │有期徒刑或罰金加減者，│有期徒刑加減者，其最高│            │  罰金刑有加減之原│
│    │其最高度及最低度同加減│度及最低度同加減之。  │            │  因者，新法施行後│
│    │之。                  │                      │            │  ，應依新法第2 條│
│    │                      │                      │            │  第1 項之規定，適│
│    │第68條                │第68條                │            │  用最有利於行為人│
│    │拘役加減者，僅加減其最│拘役或罰金加減者，僅加│            │  之法律。本案有法│
│    │高度。                │減其最高度。          │            │  定罰金刑之加重原│
│    │                      │                      │            │  因（累犯），因新│
│    │                      │                      │            │  法就罰金最低度有│
│    │                      │                      │            │  加重規定，舊法則│
│    │                      │                      │            │  無，新法並無較有│
│    │                      │                      │            │  利被告之情形，應│
│    │                      │                      │            │  適用舊法。      │
│    │                      │                      │            │2.最高法院95年度第│
│    │                      │                      │            │  八次刑事庭會議決│
│    │                      │                      │            │  議六(六)參照。    │
├──┼───────────┼───────────┼──────┼─────────┤
│ 三 │第47條第1項           │第47條                │無須比較    │1.舊法有關累犯之成│
│    │受徒刑之執行完畢，或一│受有期徒刑之執行完畢，│            │  立，不以再犯之罪│
│    │部之執行而赦免後，5 年│或受無期徒刑或有期徒刑│            │  係故意犯罪為限，│
│    │以內故意再犯有期徒刑以│一部之執行而赦免後，5 │            │  然新法則以再犯故│
│    │上之罪者，為累犯，加重│年以內再犯有期徒刑以上│            │  意犯為成立累犯之│
│    │本刑至二分之一。      │之罪者，為累犯，加重本│            │  要件。換言之，若│
│    │                      │刑至二分之一。        │            │  被告再犯者係故意│
│    │                      │                      │            │  犯罪，則修正前、│
│    │                      │                      │            │  後之規定，均成立│
│    │                      │                      │            │  累犯。此部分之新│
│    │                      │                      │            │  舊法規定並無二致│
│    │                      │                      │            │  ，因無刑罰法律之│
│    │                      │                      │            │  變更，無須為新舊│
│    │                      │                      │            │  法之比較。      │
│    │                      │                      │            │2.最高法院95年度第│
│    │                      │                      │            │  八次刑事庭會議決│
│    │                      │                      │            │  議四之反面解釋。│
├──┼───────────┼───────────┼──────┼─────────┤
│ 四 │第41條第1項           │第41條第1項           │舊法第41條第│1.被告於犯罪時之易│
│    │犯最重本刑為5 年以下有│犯最重本刑為5 年以下有│1項前段     │  科罰金折算標準為│
│    │期徒刑以下之刑之罪，而│期徒刑以下之刑之罪，而│            │  舊法第41條第1 項│
│    │受6 個月以下有期徒刑或│受6 個月以下有期徒刑或│            │  前段，依修正前罰│
│    │拘役之宣告者，得以新臺│拘役之宣告，因身體、教│            │  金罰鍰提高標準條│
│    │幣1,000 元、2,000 元或│育、職業或家庭之關係或│            │  例第2 條（現已修│
│    │3,000 元折算一日，易科│其他正當事由，執行顯有│            │  正刪除）之規定，│
│    │罰金。但確因不執行所宣│困難者，得以1 元以上3 │            │  就其原定數額提高│
│    │告之刑，難收矯正之效，│元以下折算一日，易科罰│            │  為100 倍折算一日│
│    │或難以維持法秩序者，不│金。但確因不執行所宣告│            │  ，則本件被告行為│
│    │在此限。              │之刑，難收矯正之效，或│            │  時之易科罰金折算│
│    │                      │難以維持法秩序者，不在│            │  標準，應以銀元  │
│    │                      │此限。                │            │  300 元折算一日，│
│    │                      │                      │            │  經折算為新臺幣後│
│    │                      │罰金罰鍰提高標準條例第│修正前罰金罰│  ，應以新臺幣900 │
│    │                      │2條（現已修正刪除）   │鍰提高標準條│  元折算為一日。比│
│    │                      │依刑法第41條易科罰金或│例第2 條    │  較修正前後之易科│
│    │                      │第42條第2 項易服勞役者│            │  罰金折算標準，新│
│    │                      │，均就其原定數額提高為│            │  法並未較有利於被│
│    │                      │一百倍折算一日；法律所│            │  告，依刑法第2條 │
│    │                      │定罰金數額未依本條例提│            │  第1 項之規定，應│
│    │                      │高倍數，或其處罰法條無│            │  適用舊法第41條第│
│    │                      │罰金刑之規定者，亦同。│            │  1 項前段規定、修│
│    │                      │                      │            │  正前罰金罰鍰提高│
│    │                      │                      │            │  標準條例第2 條等│
│    │                      │                      │            │  規定，定其折算標│
│    │                      │                      │            │  準。            │
│    │                      │                      │            │2.最高法院95年度第│
│    │                      │                      │            │  八次刑事庭會議決│
│    │                      │                      │            │  議三(二)參照。    │
├──┼───────────┼───────────┼──────┼─────────┤
│ 五 │第51條第5款           │第51條第5款           │舊法第51條第│1.新法第51條第5款 │
│    │宣告多數有期徒刑者，於│宣告多數有期徒刑者，於│5款         │  提高多數有期徒刑│
│    │各刑中之最長期以上，各│各刑中之最長期以上，各│            │  合併應執行之刑不│
│    │刑合併之刑期以下，定其│刑合併之刑期以下，定其│            │  得逾30年，新法施│
│    │刑期。但不得逾30年。  │刑期。但不得逾20年。  │            │  行後，應依新法第│
│    │                      │                      │            │  2 條第1 項之規定│
│    │                      │                      │            │  ，適用最有利於行│
│    │                      │                      │            │  為人之法律。裁判│
│    │                      │                      │            │  確定前犯數罪，其│
│    │                      │                      │            │  中一罪在新法施行│
│    │                      │                      │            │  前者，亦同。    │
│    │                      │                      │            │2.本案被告於裁判確│
│    │                      │                      │            │  定前犯數罪，該數│
│    │                      │                      │            │  罪均於新法施行前│
│    │                      │                      │            │  所犯，因新法並無│
│    │                      │                      │            │  較有利受刑人之情│
│    │                      │                      │            │  形，應適用舊法之│
│    │                      │                      │            │  規定。          │
│    │                      │                      │            │3.最高法院95年度第│
│    │                      │                      │            │  八次刑事庭會議決│
│    │                      │                      │            │  議五(一)參照。    │
└──┴───────────┴───────────┴──────┴─────────┘


司法院資訊處製作；財團法人民間司法改革基金會備份。
